---
title: "Finnish indicators"
output: html_document
---

```{r setup, include=FALSE}
knitr::opts_chunk$set(
  collapse = TRUE,
  comment = "#>", 
  fig.height = 6,
  fig.width = 8,
  fig.path = "Finnish_ind/", 
  echo = FALSE, message = FALSE, warning = FALSE
)


# library(ficomp)

devtools::load_all()

library(dplyr)
library(forcats)
library(ggplot2)
library(eurostat)
library(tidyr)
library(ggptt)
library(glue)

set_proj_theme()

data("data_ilc", data_main_groups_a, ert_eff_ic_q, q_dat_oecd_ulc)

tukuseto_data <- read.csv2(here::here("data-raw/tukuseto_data.csv")) %>% 
  mutate_at(vars(-time), ~rebase(1/., time, base_year)) %>% 
  gather(nace0, tukuseto, -time)

geos <- c(Suomi = "FI", Ruotsi = "SE", Saksa = "DE", Ranska = "FR", 
          euroalue = "EA19", "Itävalta" = "AT", Espanja = "ES")

```

# Tukuseto

## Koko talouden nimelliset yksikkötyökustannukset

```{r}

data_main_groups_a %>% 
  filter(nace0 == "total") %>% 
  left_join(data_ameco, by = c("geo", "time"), suffix = c("", "_ameco")) %>% 
  filter(geo == "FI") %>% 
  select(geo, time, nulc_aper, nulc_hw_va) %>% 
  gather(vars, values, -geo, -time) %>% 
  group_by(geo, vars) %>% 
  mutate(values = rebase(values, time, 2010)) %>% 
  ungroup() %>% 
  ggplot(aes(time, values, color = vars)) +
  geom_line() +
  the_title_blank(c("x", "l")) +
  labs(y = glue("Indeksi, {base_year} = 100"))

```

```{r}

data_ameco %>% 
  filter(geo %in% geos, time >= 1998) %>%
  select(geo, time, nulc_aper) %>% 
  gather(vars, values, -geo, -time) %>% 
  group_by(geo, vars) %>% 
  mutate(values = rebase(values, time, base_year)) %>% 
  ungroup() %>% 
  translate(geo, setNames(names(geos), geos)) %>% 
  ggplot(aes(time, values, color = geo)) +
  geom_line() +
  the_title_blank(c("x", "l")) +
  labs(y = glue("Indeksi, {base_year} = 100"))

save_fig("nulc_tuku")

```
```{r}

vars_rel <- c(nulc_aper_rel_ameco24 = "omassa valuutassa", nulc_aper_usd_rel_ameco24 = "samassa valuutassa")

data_ameco %>% 
  filter(geo == "FI", time >= 1998) %>%
  select(geo, time, names(vars_rel)) %>% 
  gather(vars, values, -geo, -time) %>% 
  group_by(geo, vars) %>% 
  mutate(values = rebase(values, time, base_year)) %>% 
  ungroup() %>% 
  translate(vars, vars_rel) %>% 
  ggplot(aes(time, values, color = vars)) +
  geom_line() +
  the_title_blank(c("x", "l")) +
  labs(y = glue("Indeksi, {base_year} = 100")) +
  the_legend_bot()

save_fig("nulc_rel_tuku")

```

```{r}

data_main_annual %>% 
  filter(geo == "FI") %>% 
  select(geo, time, nulc_aper, lp_ind, d1_per_ind) %>% 
  gather(vars, values, -geo, -time) %>% 
  ggplot(aes(time, values, color = vars)) +
  geom_line() +
  the_title_blank(c("x", "l")) +
  labs(y = glue("Indeksi, {base_year} = 100"))

```

```{r}

pdata_nulc <- 
  data_main_annual %>% 
  filter(geo == "FI") %>% 
  select(geo, time, nulc_aper, lp_ind, d1_per_ind) %>% 
  mutate(lp_ind = 1/lp_ind) %>% 
  gather(vars, values, -geo, -time) %>% 
  group_by(geo, vars) %>% 
  mutate(change = 100 * (values / lag(values, 1, order_by = time) -1)) 

ggplot(data = filter(pdata_nulc, vars != "nulc_aper"),
       aes(time, change, fill = vars)) +
  geom_col()+
  geom_line(data = filter(pdata_nulc, vars == "nulc_aper"),
            aes(color = vars)) +
  the_legend_bot() +
  scale_color_manual(values = ptt_pal(3)[3], guide = "none") +
  the_title_blank(c("x", "l")) +
  scale_fill_discrete(labels = simple_lab(var_labels_fi)) +
  labs(y = "%, muutos")

save_fig("nulc_change")

```


```{r}

data_main_annual %>% 
  filter(geo == "FI") %>% 
  select(geo, time, nulc_aper_rel_ecfin37, lp_ind_rel_ecfin37, d1_per_ind_rel_ecfin37) %>%
  mutate_at(vars(lp_ind_rel_ecfin37),  ~(100 + 100 - .)) %>% 
  gather(vars, values, -geo, -time) %>% 
  ggplot(aes(time, values, color = vars)) +
  geom_line() +
  the_title_blank(c("x", "l")) +
  labs(y = glue("Indeksi, {base_year} = 100"))

```




  

## Tehdasteollisuuden kilpailukykyindikaattori

Tukuseton kuvio 8 sisältää tehdasteollisuuden nimeliset yksikkötyökustannukset samassa valuutassa 
suhteutettuna BIS:n painoilla. Laskennassa näyttäisi olevan kuitenkin virheitä sekä painoissa
että varsinkin euroaikaa edeltävissä valuuttakursseissa.
 
Tukuseton tiedot perustuvat Conference Boardin 
[https://www.conference-board.org/ilcprogram/index.cfm?id=30139] ILC-tietokannan tietoihin. 
Alkuperäisillä tiedoilla sarjat poikkeavat Tukuseton julkaisun tiedoista. Alla itse lasketut 
verrattuna tukuseton sarjoihin perusvuodella 2010 ja käänteisesti kuin tukuseton julkaisussa.


```{r tukuseto_manu}

pdat_tuku <- 
  data_ilc %>% 
  filter(geo == "FI") %>% 
  select(geo, time, nace0, ilc = nulc_va_eur_rel_tuku16) %>% 
  left_join(tukuseto_data, by = c("time", "nace0"))
  
pdat_tuku %>% 
  gather(vars, values, -geo, -time, -nace0) %>% 
  translate(nace0, nace_labels_fi) %>% 
  translate(vars, c(ilc = "laskettu", tukuseto = "TUKUSETO")) %>% 
  ggplot(aes(time, values, color = vars)) +
  facet_wrap(~nace0) +
  geom_line() +
  the_title_blank(c("x", "l")) +
  labs(y = glue("Indeksi, {base_year} = 100")) +
  the_legend_bot()
  
save_fig("tukuseto_ilc")  

```

ILC, tukuseto ja data_main_groups_a sarjat teollisuudelle.

```{r tuku_manu_comp_main}

data_main_groups_a %>% 
  select(geo, time, nace0, data_main = nulc_va_eur_rel_ecfin37) %>% 
  mutate(nace0 = recode(nace0, manu_ex26 = "namu_ex26_27")) %>% 
  right_join(pdat_tuku, by = c("time", "geo", "nace0")) %>% 
  filter(nace0 == "manu") %>% 
  gather(vars, values, -geo, -time, -nace0) %>% 
  ggplot(aes(time, values, color = vars)) +
  facet_wrap(~nace0) +
  geom_line()

```

## Koko talouden kilpailukykyindikaattori

Koko talouden kilpailukykyindikaattori on Komission hinta- ja kilpailukykyindikaattoreista 
reaalinen efektiivinen valuuttakurssi yksikkötyökustannuksilla eli nimellinen efektiivinen
valuuttakurssi deflatoituna suhteellisilla yksikkötyökustannuksilla.

(https://ec.europa.eu/info/business-economy-euro/indicators-statistics/economic-databases/price-and-cost-competitiveness_en)

Komission indikaattoreissa on nimellinen ja reaalinen efektiivinen valuuttakurssi. 
Niistä on laskettu suhtelliset yksikkötyökustannukset, jotka ovat AMECOn vuositiedoista
spline-metodilla estimoidut neljännesvuositiedot.

Indikaattorina käytetään 37 teollisuusmaan kauppapainoilla painotettuja tietoja.


```{r}

pdata_ulc_reer <- 
  ert_eff_ic_q %>% 
  select(geo, time, exch_rt, values) %>% 
  filter(geo == "FI", exch_rt %in% c("NEER_IC37", "REER_IC37_ULCT")) %>% 
  spread(exch_rt, values) %>% 
  mutate(ulct = 100 * REER_IC37_ULCT / NEER_IC37) %>% 
  gather(vars, values, -geo, -time)

pdata_ulc_reer %>% 
  ggplot(aes(time, values, colour = vars)) +
  geom_line() +
  # geom_point(aes(x = time_a), data = filter(pdata_ulc_reer, vars == "nulc_aper_rel_ameco37")) +
  the_legend_bot() +
  the_title_blank(c("x", "l")) +
  labs(y = glue("Indeksi"))

```

Sama muutoksina. Vastaa Tukuseton kuviota 10 neljännesvuosimuutoksina.

```{r}

pdata_ulc_reer_change <- pdata_ulc_reer %>% 
  filter(time >= "2004-01-01") %>%
  group_by(geo, vars) %>% 
  mutate(change = 100 * (values / lag(values, 4, order_by = time) -1))

ggplot(data = 
         filter(pdata_ulc_reer_change, 
                vars != "REER_IC37_ULCT"),
       aes(time, change, fill = vars)) +
  geom_col() +
  geom_line(data = 
              filter(pdata_ulc_reer_change, 
                     vars == "REER_IC37_ULCT"),
            aes(color = vars)) +
  the_legend_bot() +
  scale_color_manual(values = ptt_pal(2)[2], guide = "none") +
  scale_fill_discrete(
    labels = c(ulct = "Suhteellinen yksikkötyökustannus",
               NEER_IC37 = "Nimellinen efektiivinen valuuttakurssi",
               REER_IC37_ULCT = "Reaalinen efektiivinen valuuttakurssi")) +
  lims(x = c(as.Date("2005-01-01"), NA)) +
  the_title_blank(c("x", "l")) +
  guides(fill = guide_legend(nrow = 2)) +
  labs(y = "%, muutos vuoden takaa")

save_fig("reer_ulc")

```

Neljännesvuosittainen yksikkötyökustannus on siis interpoloitu spline-menetelmällä vuositiedosta. 
Estimointiin on nähtävästi käytetty myös komission ennustetta. Alla estimointi ilman ennustetta.
Myös vuoden 1994 on vähän arvoitus, koska vuositiedossa ei 37-indikaattorissa ole tietoja vuodelle. 

Mukana myös aito neljännesvuosi sarja OECD:n ULC-tietokannasta. Siinä tosin ei ihan kaikkia maita.

```{r}

dat_oecd_ulc37 <- ulc_oecd_dat %>%
  filter(time >= "1996-01-01", geo %in% setdiff(unique(weights_ecfin37$geo), c("CH", "TR", "PL"))) %>%
  spread(na_item, values) %>%
  group_by(geo) %>%
  transmute(
    time = time,
    nulc_aper = rebase(NULC_APER, time = time, baseyear = base_year)
  ) %>%
  group_by(time) %>%
  mutate(nulc_aper_rel_ecfin37 = weight_index(nulc_aper, geo, lubridate::year(time), weight_df = weights_ecfin37)) %>%
  ungroup()

pdat_ameco_q <- data_ameco %>% 
  filter(geo == "FI", time >= 1995) %>% 
  mutate(time = lubridate::ymd(paste0(time, "-07-01")),
         time_a = time) %>%
  select(geo, time, time_a, nulc_aper_rel_ameco37) %>% 
  mutate(nulc_aper_rel_ameco37 = rebase(nulc_aper_rel_ameco37, time, base_year)) %>% 
  right_join(distinct(filter(ert_eff_ic_q, geo == "FI"), geo, time)) %>% 
  filter(time <= max(time_a, na.rm = TRUE) + months(0),
         time >= min(time_a, na.rm = TRUE) - months(0)) %>% 
  mutate(nulc_aper_rel_ameco37_s = stats::spline(time, nulc_aper_rel_ameco37, 
                   xout = time)$y)


pdata_ulc_smooth <- ert_eff_ic_q %>% 
  select(geo, time, exch_rt, values) %>% 
  filter(geo == "FI", exch_rt %in% c("NEER_IC37", "REER_IC37_ULCT")) %>% 
  spread(exch_rt, values) %>% 
  mutate(ulct = 100 * REER_IC37_ULCT / NEER_IC37) %>% 
  select(-REER_IC37_ULCT, - NEER_IC37) %>% 
  left_join(select(dat_oecd_ulc37, geo, time, oecd_ulc = nulc_aper_rel_ecfin37), by = c("geo", "time")) %>%
  left_join(select(pdat_ameco_q, geo, time, time_a, 
                   "ilman ennustetta" = nulc_aper_rel_ameco37_s), by = c("geo", "time")) %>% 
  gather(vars, values, -geo, -time, -time_a)

pdata_ulc_smooth %>% 
  mutate(vars = fct_relevel(vars, "ulct")) %>% 
  ggplot(aes(time, values, colour = vars)) +
  geom_line() +
  # geom_point(aes(x = time_a), data = filter(pdata_ulc_reer, vars == "nulc_aper_rel_ameco37")) +
  the_legend_bot() +
  the_title_blank(c("x", "l")) 

```

Komission vaihtoehtoiset kilpailukykyindikaattorit eri maaryhmillä, 37 sisältää ainoana EU:n
ulkopuolisia maita. Sen takia sen vaihtelut suuremmat.

```{r}

ert_eff_ic_q %>% 
  filter(geo == "FI", grepl("REER.*ULCT", exch_rt)) %>% 
  mutate(exch_rt = simple_lab(exch_rt, 2, "_")) %>% 
  ggplot(aes(time, values, colour = exch_rt)) +
  geom_line() +
  # geom_point(aes(x = time_a), data = filter(pdata_ulc_reer, vars == "nulc_aper_rel_ameco37")) +
  the_legend_bot() +
  the_title_blank(c("x", "l")) +
  labs(y = glue("Indeksi, 2010 = 100"))

save_fig("REER_comp")
  

```

EU:n kilpailukykyindikaattori eli reaalinen efektiivinen valuuttakurssi, jossa deflaattorina on 
käytetty
nimellisiä yksikkötyökustannuksia omassa valuutassa on sama asia kuin suhteelliset
yksikkötyökustannukset samassa valuutassa. Kuviossa ero tulee siitä, että siinä vuosi
nulc_aper_usd_rel_ameco37 on muunnettu suoraan neljännesvuositiedoksi ja REER on laskettu
muunnetun yksikkötyökustannuksen ja valuuttakurssin kautta.

```{r}

pdat_ameco_q_rel <- data_ameco %>% 
  filter(geo == "FI", time >= 1995) %>% 
  mutate(time = lubridate::ymd(paste0(time, "-07-01")),
         time_a = time) %>%
  select(geo, time, time_a, nulc_aper_usd_rel_ameco37) %>% 
  mutate(nulc_aper_usd_rel_ameco37 = rebase(nulc_aper_usd_rel_ameco37, time, base_year)) %>% 
  right_join(distinct(filter(ert_eff_ic_q, geo == "FI"), geo, time)) %>% 
  filter(time <= max(time_a, na.rm = TRUE) + months(0),
         time >= min(time_a, na.rm = TRUE) - months(0)) %>% 
  mutate(nulc_aper_usd_rel_ameco37_s = stats::spline(time, nulc_aper_usd_rel_ameco37, 
                   xout = time)$y) %>% 
  select(geo, time, nulc_aper_usd_rel_ameco37_s)

ert_eff_ic_q %>% 
  filter(geo == "FI", grepl("REER_IC37.*ULCT", exch_rt)) %>% 
  select(geo, time, exch_rt, values) %>% 
  spread(exch_rt, values) %>% 
  left_join(pdat_ameco_q_rel, by = c("geo", "time")) %>% 
  gather(vars, values, -geo, -time) %>% 
  ggplot(aes(time, values, colour = vars)) +
  geom_line() +
  the_legend_bot() +
  the_title_blank(c("x", "l")) +
  labs(y = glue("Indeksi"))

```

# Suomen pankki

## Koko talouden vaihtosuhdekorjatut yksikkötyökustannukset

Vaihtosuhdekorjautut yksikkötyökustannukset ovat kehittyneet viime vuosina saman suuntaisesti kuin 
yksikkötyökustannukset ylipäätään. Koska vaihtosuhde ei ole juuri muuttunut.
Nokia aikaan korjauksella oli jonkin verran merkitystä.

#### Taso


```{r}

trans_vars <- c(nulc_aper = "normaali",
                nulc_aper_atot = "vaihtosuhdekorjattu")

data_main_annual %>% 
  select(geo, time, nulc_aper_atot, nulc_aper, nulc_aper_atot_rel_ecfin37, nulc_aper_rel_ecfin37) %>%
  filter(geo == "FI") %>% 
  # mutate_at(vars(nulc_aper_atot, nulc_aper), ~rebase(., time, baseyear = 2005)) %>% 
  gather(vars, values, -time, - geo) %>% 
  separate(vars, into = c("vars", "rel"), sep = "_rel_") %>% 
  mutate(rel = if_else(is.na(rel), "indeksi", "suhteessa")) %>% 
  translate(vars, trans_vars) %>% 
  ggplot(aes(time, values, color = vars)) +
  geom_line() +
  facet_wrap(~ rel) +
  scale_x_continuous(labels = no_century) +
  the_title_blank(c("x", "l")) +
  the_legend_bot() +
  labs(y = glue("indeksi, {base_year} = 100"))

save_fig("nulc_atot_pan")

```

#### Muutos

```{r}

data_main_annual %>% 
  select(geo, time, nulc_aper_atot, nulc_aper) %>%
  filter(geo == "FI") %>% 
  gather(vars, taso, -time, - geo) %>% 
  group_by(vars, geo) %>% 
  mutate(muutos = 100 * (taso / lag(taso, 1, order_by = time) - 1)) %>% 
  ungroup() %>% 
  translate(vars, trans_vars) %>% 
  ggplot(aes(time, muutos, color = vars)) +
  geom_line() +
  the_title_blank(c("x", "l")) +
  labs(y = "%") +
  geom_h0()


```

#### Suhteessa

Suhteelliset yksikkötyökustannukset omassa valuutassa, `r length(unique(data_main_groups_a$geo))` 
kilpailijamaata.

```{r}

data_main_annual %>% 
  select(geo, time, nulc_aper_atot_rel_ecfin37, nulc_aper_rel_ecfin37) %>%
  filter(geo == "FI") %>% 
  # mutate_at(vars(nulc_aper_atot_rel_ecfin37, nulc_aper_rel_ecfin37), ~rebase(., time, baseyear = 2005)) %>% 
  gather(vars, values, -time, - geo) %>% 
  mutate(vars = gsub("_rel_ecfin37", "", vars)) %>% 
  translate(vars, trans_vars) %>% 
  ggplot(aes(time, values, color = vars)) +

  geom_line()


```

#### Suhteellisen indikaattorin muutos

```{r}

data_main_annual %>% 
  select(geo, time,nulc_aper_atot_rel_ecfin37, nulc_aper_rel_ecfin37) %>%
  filter(geo == "FI") %>% 
  gather(vars, taso, -time, - geo) %>% 
  group_by(vars, geo) %>% 
  mutate(muutos = 100 * (taso / lag(taso, 1, order_by = time) - 1)) %>% 
  ungroup() %>% 
  mutate(vars = gsub("_rel_ecfin37", "", vars)) %>% 
  translate(vars, trans_vars) %>% 
  ggplot(aes(time, muutos, color = vars)) +
  geom_line() +
  the_title_blank(c("x", "l")) +
  labs(y = "%") +
  geom_h0()


```

### Tehdasteollisuuden reaaliset yksikötyökustannukset

```{r}

data_main_groups_a %>% str()
  filter(geo == "FI") %>% 
  select(geo, time, nace0, nulc_hw_va, nulc_hw_va_rel_imf, rulc_hw_va, rulc_hw_va_rel_imf) %>% 
  gather(vars, values, nulc_hw_va, nulc_hw_va_rel_imf, rulc_hw_va, rulc_hw_va_rel_imf) %>% 
  mutate(vars2 = fct_recode(vars, taso = "nulc_hw_va", taso = "rulc_hw_va",
                            suhteellinen = "nulc_hw_va_rel_imf", suhteellinen = "rulc_hw_va_rel_imf"),
         vars3 = fct_recode(vars, nimellinen = "nulc_hw_va", reaalinen = "rulc_hw_va",
                            nimellinen = "nulc_hw_va_rel_imf", reaalinen = "rulc_hw_va_rel_imf")) %>% 
  # mutate(h_geo = fct_other(geo, keep = h_geos,other_level = "muut"),
  #        h_geo = fct_relevel(h_geo, h_geos),
  #        geo = fct_relevel(geo, rev(h_geos), after = Inf),
  #        size = !(geo %in% h_geo)) %>% 
  # translate(h_geo, geo_trans) %>% 
  translate(vars, c(nulc_aper = "Indeksi", 
                    nulc_aper_rel_imf = "Suhteellinen indeksi")) %>% 
  translate(nace0, nace0_trans) %>% 
  ggplot(aes(time, values, colour = vars3)) +
  facet_grid(nace0 ~ vars2) +
  geom_line() +
  scale_size_manual(values = c(2,1), guide = "none") +
  # scale_colour_manual(values = geo_col(length(h_geos) + 1)) +
  the_title_blank(c("x", "l")) +
  scale_y_continuous(limits = c(70,130), expand = expansion(mult = 0, add = 0)) +
  labs(y = "indeksi, 2010 = 100")

```


## Kotimarkkinatoimialojen yksikkötyökustan-nukset tai yksikkötyökustannukset tehdas-teollisuudelle välituotteita tuottavilla toi-mialoilla. 
