---
title: "Kilpailukykymuuttujat vuositiedot"
output: rmarkdown::html_document
vignette: >
  %\VignetteIndexEntry{Labour_cost}
  %\VignetteEngine{knitr::rmarkdown}
  %\VignetteEncoding{UTF-8}
---

```{r setup, include = FALSE}
knitr::opts_chunk$set(
  collapse = TRUE,
  comment = "#>", 
  fig.height = 6,
  fig.width = 8,
  fig.path = "Report/", 
  echo = FALSE, message = FALSE, warning = FALSE
)


# library(ficomp)

devtools::load_all()

library(dplyr)
library(forcats)
library(ggplot2)
library(eurostat)
library(tidyr)
library(ggptt)

set_proj_theme()

data(ulc_oecd_dat, q_dat, a_dat, naq_eurostat_dat, eo_q_dat)

base_year <- 2010
base_years <- 2000:2018
geos <- c(Finland = "FI", Sweden = "SE", Germany = "DE", France = "FR")
start_time <- "1996-01-01"
geo_trans <- geo_fi
nace0_trans <- nace0_fi
h_geos <- c("FI", "SE", "DE", "US")


```

# Data

TODO

Yhdistelmä Eurostatin ja OECD:n National Accounts datasta 

Maat ja vuodet.

```{r a_dat_stat}

data_main_groups_a %>% 
  filter(nace0 == "total") %>% 
  select(geo, time, values = nulc_aper_va) %>% 
  group_by(geo) %>% 
  mutate(tmin = min(time[!is.na(values)]), 
         tmax = max(time[!is.na(values)])) %>% 
  ungroup() %>% 
  mutate(selected = geo %in% c(eurostat_geos, oecd_geos_ulcq)) %>% 
  translate(geo, geo_trans) %>% 
  ggplot(aes(geo, ymin = tmin, ymax = tmax, colour = selected)) +
    geom_linerange(size = 2, colour = geo_col(2)[1]) +
    coord_flip() +
    scale_colour_manual(values = rev(geo_col(2)), guide = "none") +
    the_title_blank("y")

save_fig("A1_Eurostat_OECD_na")

```

# Nimellinen yksikkötyökustannus koko talous

Tunnit, taso (2018) ja suhteellinen (2017, koska Yhdysvallat)

```{r a_dat_nulc}

data_main_groups_a %>% 
  filter(nace0 == "total") %>%
  select(geo, time, nulc_hw_va, nulc_hw_va_rel_imf) %>% 
  gather(vars, values, nulc_hw_va, nulc_hw_va_rel_imf) %>% 
  mutate(h_geo = fct_other(geo, keep = h_geos,other_level = "muut"),
         h_geo = fct_relevel(h_geo, h_geos),
         geo = fct_relevel(geo, rev(h_geos), after = Inf),
         size = !(geo %in% h_geo)) %>% 
  translate(h_geo, geo_trans) %>% 
  translate(vars, c(nulc_aper = "Indeksi", 
                    nulc_aper_rel_imf = "Suhteellinen indeksi")) %>% 
  ggplot(aes(time, values, group = geo, colour = h_geo, size = size)) +
  facet_wrap(~ vars) +
  geom_line() +
  scale_size_manual(values = c(2,1), guide = "none") +
  scale_colour_manual(values = geo_col(length(h_geos) + 1)) +
  the_title_blank(c("x", "l")) +
  scale_y_continuous(limits = c(70,130), expand = expansion(mult = 0, add = 0)) +
  labs(y = "indeksi, 2010 = 100")

save_fig("A2_nulc")

```

### Nimellinen yksikkötyökustannus toimialaryhmittäin

Koko talous, yksityinen sektori (pl. vaikeasti mitattavat), teollisuus ja palvelut. Yksityinen ja teollisuus myös ilman eletroniikkateollisuutta.


```{r a_dat_nulc_groups, fig.height=10}

data_main_groups_a %>% 
  select(geo, time, nace0, nulc_hw_va, nulc_hw_va_rel_imf) %>% 
  gather(vars, values, nulc_hw_va, nulc_hw_va_rel_imf) %>% 
  mutate(h_geo = fct_other(geo, keep = h_geos,other_level = "muut"),
         h_geo = fct_relevel(h_geo, h_geos),
         geo = fct_relevel(geo, rev(h_geos), after = Inf),
         size = !(geo %in% h_geo)) %>% 
  translate(h_geo, geo_trans) %>% 
  translate(vars, c(nulc_hw_va = "Indeksi", 
                    nulc_hw_va_rel_imf = "Suhteellinen indeksi")) %>% 
  translate(nace0, nace0_trans) %>% 
  ggplot(aes(time, values, group = geo, colour = h_geo, size = size)) +
  facet_grid(nace0 ~ vars) +
  geom_line() +
  scale_size_manual(values = c(2,1), guide = "none") +
  scale_colour_manual(values = geo_col(length(h_geos) + 1)) +
  the_title_blank(c("x", "l")) +
  scale_y_continuous(limits = c(70,130), expand = expansion(mult = 0, add = 0)) +
  labs(y = "indeksi, 2010 = 100")

save_fig("A3_nulc_nace0", height = 9)

```

### Toimialaryhmät Suomelle

```{r a_dat_nulc_groups_fi}

data_main_groups_a %>% 
  filter(geo == "FI") %>% 
  select(geo, time, nace0, nulc_hw_va, nulc_hw_va_rel_imf) %>% 
  gather(vars, values, nulc_hw_va, nulc_hw_va_rel_imf) %>% 
  # mutate(h_geo = fct_other(geo, keep = h_geos,other_level = "muut"),
  #        h_geo = fct_relevel(h_geo, h_geos),
  #        geo = fct_relevel(geo, rev(h_geos), after = Inf),
  #        size = !(geo %in% h_geo)) %>% 
  # translate(h_geo, geo_trans) %>% 
  translate(vars, c(nulc_hw_va = "Indeksi", 
                    nulc_hw_va_rel_imf = "Suhteellinen indeksi")) %>% 
  translate(nace0, nace0_trans) %>% 
  ggplot(aes(time, values, colour = nace0)) +
  facet_wrap( ~ vars) +
  geom_line() +
  scale_size_manual(values = c(2,1), guide = "none") +
  # scale_colour_manual(values = geo_col(length(h_geos) + 1)) +
  the_title_blank(c("x", "l")) +
  scale_y_continuous(limits = c(70,130), expand = expansion(mult = 0, add = 0)) +
  labs(y = "indeksi, 2010 = 100")

save_fig("A4_nulc_nace0_fi")

```

### Koko talous ja yrityssektori (pl. vaikeasti mitattavat) Suomelle

```{r a_dat_rnulc_total_fi}

data_main_groups_a %>% 
  filter(geo == "FI", nace0 %in% c("total", "private")) %>% 
  select(geo, time, nace0, nulc_hw_va, nulc_hw_va_rel_imf) %>% 
  gather(vars, values, nulc_hw_va, nulc_hw_va_rel_imf) %>% 
  # mutate(h_geo = fct_other(geo, keep = h_geos,other_level = "muut"),
  #        h_geo = fct_relevel(h_geo, h_geos),
  #        geo = fct_relevel(geo, rev(h_geos), after = Inf),
  #        size = !(geo %in% h_geo)) %>% 
  # translate(h_geo, geo_trans) %>% 
  translate(vars, c(nulc_aper = "Indeksi", 
                    nulc_aper_rel_imf = "Suhteellinen indeksi")) %>% 
  ggplot(aes(time, values, colour = nace0)) +
  facet_wrap( ~ vars) +
  geom_line() +
  scale_size_manual(values = c(2,1), guide = "none") +
  # scale_colour_manual(values = geo_col(length(h_geos) + 1)) +
  the_title_blank(c("x", "l")) +
  scale_y_continuous(limits = c(70,130), expand = expansion(mult = 0, add = 0)) +
  labs(y = "indeksi, 2010 = 100")

```

### Nimellinen ja reaalinen yksikkötyökustannus Suomelle

```{r a_dat_rnulc_groups_fi, fig.height=10}

data_main_groups_a %>% 
  filter(geo == "FI") %>% 
  select(geo, time, nace0, nulc_hw_va, nulc_hw_va_rel_imf, rulc_hw_va, rulc_hw_va_rel_imf) %>% 
  gather(vars, values, nulc_hw_va, nulc_hw_va_rel_imf, rulc_hw_va, rulc_hw_va_rel_imf) %>% 
  mutate(vars2 = fct_recode(vars, taso = "nulc_hw_va", taso = "rulc_hw_va",
                            suhteellinen = "nulc_hw_va_rel_imf", suhteellinen = "rulc_hw_va_rel_imf"),
         vars3 = fct_recode(vars, nimellinen = "nulc_hw_va", reaalinen = "rulc_hw_va",
                            nimellinen = "nulc_hw_va_rel_imf", reaalinen = "rulc_hw_va_rel_imf")) %>% 
  # mutate(h_geo = fct_other(geo, keep = h_geos,other_level = "muut"),
  #        h_geo = fct_relevel(h_geo, h_geos),
  #        geo = fct_relevel(geo, rev(h_geos), after = Inf),
  #        size = !(geo %in% h_geo)) %>% 
  # translate(h_geo, geo_trans) %>% 
  translate(vars, c(nulc_aper = "Indeksi", 
                    nulc_aper_rel_imf = "Suhteellinen indeksi")) %>% 
  ggplot(aes(time, values, colour = vars3)) +
  facet_grid(nace0 ~ vars2) +
  geom_line() +
  scale_size_manual(values = c(2,1), guide = "none") +
  # scale_colour_manual(values = geo_col(length(h_geos) + 1)) +
  the_title_blank(c("x", "l")) +
  scale_y_continuous(limits = c(70,130), expand = expansion(mult = 0, add = 0)) +
  labs(y = "indeksi, 2010 = 100")

```



```{r a_dat, eval=FALSE}


data_main_groups_a %>% 
  select(-contains("__")) %>% 
  filter(nace0 == "total") %>% 
  select(-nace0) %>% 
  gather(vars, values, -geo, -time) %>% 
  mutate(h_geo = fct_other(geo, keep = h_geos,other_level = "muut"),
         geo = fct_relevel(geo, h_geos, after = Inf)) %>% 
  ggplot(aes(time, values, group = geo, colour = h_geo)) +
  geom_line() +
  facet_wrap(~ vars, scales = "free") +
  # scale_size_manual(values = c(2,1)) +
  the_title_blank()

```

